臺灣高等法院刑事判決　　　　　　　　　　　　　九十二年度上易字第三三八五號
　　上　訴　人　臺灣板橋地方法院檢察署檢察官
　　上　訴　人
　　即　被　告　乙○○
　　上　訴　人
　　即　被　告　己○○
　　被　　　告　甲○○
　　右三人共同
　　選任辯護人　黃淑琳律師
　　　　　　　　江肇欽律師
右上訴人因被告等違反商標法案件，不服臺灣板橋地方法院九十一年度易字第一八七
一號，中華民國九十二年九月二十三日第一審判決（起訴案號：臺灣板橋地方法院檢
察署九十年度偵字第三八四七號），提起上訴，本院判決如左：
    主  文
原判決關於乙○○、己○○部分撤銷。
乙○○、己○○共同連續明知為未得商標權人同意，於同一商品，使用相同之註冊商
標之商品而販賣，乙○○處有期徒刑捌月；己○○處有期徒刑陸月，如易科罰金，以
參佰元折算壹日。扣案仿冒商標商品計貳拾玖萬壹仟柒佰肆拾柒件均沒收。
其餘上訴駁回。
    事  實
一、乙○○於民國（下同）八十七年間開始擔任宗志興業有限公司（址設臺北縣蘆洲
    市○○路三二三巷三二四之二號；公訴人誤為址設臺北縣蘆洲市○○街四十七號
    ；下稱宗志公司）之負責人，己○○則為宗志公司之股東，負責管理公司之帳務
    及參與公司進、銷貨等實際業務之經營。渠二人均明知如附表所示之商標圖樣，
    分別係日商任天堂股份有限公司（以下簡稱任天堂公司）、日商多美股份有限公
    司（以下簡稱多美公司）前於六十九年、六十五年間，向經濟部中央標準局（現
    改制為智慧財產局）申請註冊取得商標專用權，指定使用於兒童玩具等商品，現
    皆仍於商標專用權期間內（註冊號數、商標專用權人、專用期間、指定使用商品
    等均詳附表），未經任天堂公司、多美公司之同意或授權，不得於同一商品或類
    似商品，使用相同或近似之商標；亦明知大陸地區廣州市「三通玩具行」、「昭
    盛玩具行」等玩具批發商所販賣之「口袋怪獸（即POCKET MONSTER）」系列玩具
    （大陸地區當地稱為「寵物小精靈」；類型上可再大致區分為：玩偶系列中小型
    玩偶部分最便宜市價約為新臺幣【下同】七十五元、角色世界系列約為五百五十
    元、精靈球系列、遊戲場系列約為三百五十元、計步器【即遊戲機】系列約為五
    百至一千元等），在玩具背面或底座使用相同於附表所示商標，均未經任天堂公
    司、多美公司之同意或授權，為仿冒商標商品，詎其二人竟基於共同販賣仿冒商
    標商品之概括犯意聯絡，自八十七間起，多次推由乙○○前往大陸地區廣州市，
    以宗志公司之名義向上開「三通玩具行」、「昭盛玩具行」等玩具批發商，以極
    低之價格即每只人民幣○‧八五元（相當於新臺幣三至四元）之價格購入「口袋
    怪獸」系列小型玩偶（即玩具型錄所列「５０５系列」））、每只人民幣十四元
    至十七元左右（相當於新臺幣五、六十餘元）之價格購入「角色世界」系列玩具
    （即玩具型錄所列「５１３」系列）、每只人民幣十二至十六元左右（相當於新
    臺幣五、六十元）之價格購入遊戲場系列玩具、計步器每個以八十元人民幣或港
    幣一百一十元不等之價格，連續購入仿冒之「口袋怪獸」系列玩具數批，將之輸
    入臺灣地區後，或存放於宗志公司位於臺北縣蘆洲市○○路三二三巷三二四之二
    號設址地點之倉庫內，或陳列於宗志公司位於臺北縣蘆洲市○○街四十七號辦公
    室兼門市部之展示架上供人選購，出販賣予下游廠商或不特定客人牟利。嗣於八
    十九年十二月十二日下午二時五十分許、同日下午三時三十分許，分別在上址宗
    志公司倉庫及辦公室（兼門市部）為警查獲，並扣得仿冒之「口袋怪獸」玩偶二
    十八萬三千二百六十三件、角色世界系列玩具五千五百四十四件、精靈球系列玩
    具一千九百七十二件、遊戲場系列玩具六百四十四件、計步器三百二十四件（合
    計二十九萬一千七百四十七件）、宗志公司所有之庫存表、進貨單、訂單資料三
    冊等物，而悉上情。
二、案經任天堂公司、多美公司（委由代理人呂靜怡律師）訴由臺北市政府警察局大
    同分局移請臺灣板橋地方法院檢察署檢察官偵查起訴。
    理  由
壹、被告乙○○、己○○部分：
一、訊據被告乙○○、己○○二人固坦承自八十七年十月間起，即以宗志公司之名義
    向大陸地區玩具批發商進口扣案之「口袋怪獸」系列玩具，並在臺灣地區販售等
    情（偵卷第十頁、第十四頁），惟均矢口否認有何販賣仿冒商標商品犯行，乙○○辯稱：伊是向廣州「三通玩具行」等合法授權廠商進口「口袋怪獸」系列玩具
    ，「三通玩具行」是經廣東「奧迪公司」授權銷售玩具，而「奧迪公司」則是受
    告訴人任天堂公司、多美公司授權在大陸地區生產「口袋怪獸」系列玩具之廠商
    ，故伊所進口之上開玩具，均係經合法授權生產銷售之真品，並非仿冒商標之商
    品；縱認扣案玩具確係仿品，然伊向大陸廠商進口時，廠商有提出玩具型錄表示
    確已經合法授權，伊不疑有他，才會進口販售，不知竟會係仿冒品，伊主觀上並
    無違反商標法之犯意云云。己○○辯稱：宗志公司之進口業務均是由乙○○負責
    ，伊不負責此部份之業務，伊是負責管理公司之帳務，乙○○於進貨前亦未曾告
    知伊要進口「口袋怪獸」玩具，伊是看到玩具後才問乙○○，乙○○有拿經授權
    的玩具型錄給伊看，伊以為沒有問題，才會賣出去，伊並無違反商標法之犯意，
    伊另外在印刷廠工作，故不知系爭商品有問題云云。經查：
  (一)如附表所示之商標圖樣，係分別由告訴人任天堂公司、多美公司前於六十九年、
    六十五年間，向經濟部中央標準局（現改制為智慧財產局）申請註冊取得商標專
    用權，指定使用於兒童玩具等商品，現皆仍於商標專用權期間內，此有商標註冊
    證、經濟部智慧財產局商標檢索列印資料（偵卷第二十九頁、第三十一頁，原審
    卷第一三九頁至一四四頁）等在卷可按。又扣案「口袋怪獸」系列玩具合計二十
    九萬一千七百四十七件，均於該玩具之背面或底座使用相同於附表所示商標圖樣
    中「NINTENDO」、「TOMY」等圖樣之商品，此據告訴代理人指訴歷歷，亦為被告
    乙○○、己○○二人所自承，並有照片多幀附卷足憑（偵卷第三十二至第三十八
    頁、第一三二至第一四八頁，原審卷第一四五頁至一四七頁），且經告訴人任天
    堂公司、多美公司日本總公司進行鑑定比對之結果，均係仿冒商標之商品，亦具
    告訴人指訴明確（見偵查卷第一二三頁反面之訊問筆錄，原審卷第九一頁）；再
    細觀卷附告訴代理人所提出之「真品」與扣案「仿品」之比對照片多幀，二者顯
    有不同（原審卷第一四五頁至一四七頁），且原審勘驗告訴人所提出之「真品」
    與扣案「仿品」（發交告訴代理人代保管者）實物各二件（上開作為對照組之「
    真品」，均係由告訴人公司授權之大陸地區廠商所製造者），結果為：發現扣案
    之商品與「真品」間，無論在形狀、式樣、尺寸、用色各方面，均有相異之處，
    且扣案商品之用料質感、玩偶表情、神韻之生動程度等，均與「真品」相去甚遠
    ，而扣案商品背面或底座所刻印之上開「NINTENDO」、「TOMY」商標圖樣，亦顯
    較「真品」上所刻印者為粗糙、模糊等情，足證告訴人指稱扣案商品均係為仿冒
    者，為有依據，應可採信。再衡諸告訴人任天堂公司、多美公司均係國際知名之
    玩具大廠，多年來行銷世界各國，頗負盛名，對於其授權廠商所製造之玩具，自
    均有相當嚴格之品質管理機制，以確保其品牌之玩具均具備相當之品質及一致性
    ，俾維繫其名聲於不墜，此於大陸地區何獨不然？而扣案商品與「真品」間所存
    在之差異性之大，顯非由告訴人公司授權廠商所合法生產，自非屬「真品」，而
    均為仿冒商標商品無疑。是以被告乙○○辯稱扣案玩具均係伊自大陸地區平行輸
    入之「真品」云云，顯無足採。至被告乙○○雖提出大陸地區「三通玩具行」、
    「昭盛玩具行」、「中港玩具批發城二八一五檔」、「匯港卡通精品公司」、「
    華發玩具行」、「東升行」、「中港玩具批發城二○三三檔」等玩具批發商所出
    具之證明書，其上雖載有上開批發商所售予宗志公司之「寵物小精靈」等玩具，
    均係「合法正版」、「合法商品」之玩具等情（偵卷第一五五頁、第一五六頁、
    第二六二頁、第二六四頁、第二九五頁、第三○○頁、第三○三頁、第三○七頁
    、第三○九頁）；惟上開於大陸地區所製作之證明書均未經相關機構認證，已難
    擔保該等文件之形式及實質證據力，何況又與前述證據不符，自不足採為有利被
    告之證據。
  (二)被告乙○○雖辯稱：伊向廣州「三通玩具行」等廠商進口「口袋怪獸」系列玩具
    時，廠商有提出玩具型錄表示係廣東「奧迪公司」所生產之玩具，而「奧迪公司
    」則是受告訴人任天堂公司、多美公司授權在大陸地區生產「口袋怪獸」系列玩
    具之廠商，伊不疑有他，才會進口販售，伊主觀上並無違反商標法之犯意云云，
    並提出「奧迪公司」玩具型錄一份（偵卷第一一三至第一一六頁）、「奧迪公司
    」授權「三通玩具行」經銷玩具之授權書一紙（偵卷第一一二頁）為憑。經查：
    告訴人多美公司確有授權名為「奧迪」之公司於大陸地區生產、銷售「口袋怪獸
    」系列玩具，此經告訴代理人陳明在卷（原審卷第九一至九二頁），惟被告乙○○所指之「奧迪公司」，是否即為告訴人所授權之公司，或僅是同名？被告並未
    能證明之，則「奧迪公司」確曾受告訴人多美公司之授權生產「真品」，亦與被
    告乙○○販賣「仿品」之犯行間，無何直接之關聯性可言，尚難據為對其有利之
    認定。又被告乙○○所提「奧迪公司」玩具型錄一份，其上固印有告訴人任天堂
    公司、多美公司之英文名稱「NINTENDO」、「TOMY」等字樣，然該型錄上僅載明
    「香港羚邦影視（國際）有限公司許用」之文字（經查香港羚邦影視有限公司亦
    非告訴人公司之授權廠商，此經告訴人代理人指陳明確），此外並無任何告訴人
    公司授權生產、製造之中、英文文字表示，依商場經驗，豈能認上開玩具型錄足
    為已得告訴人公司合法授權之憑信？被告乙○○又焉能據以產生信賴之基礎？被
    告乙○○所提「奧迪公司」出具之授權書一紙，姑不論該紙授權書亦未經認證，
    其形式及實質證據力均不能無疑，縱依該授權書所載之內容，亦僅表示有名為「
    奧迪」之公司授權「三通玩具行」經銷「『奧迪雙鉆牌』寵物小精靈」系列玩具
    產品，亦無從據以憑信「三通玩具行」所經銷之「『奧迪雙鉆牌』寵物小精靈」
    系列玩具，確為正版授權之「真品」；況且，被告乙○○為宗志公司之負責人，
    專門經營文具、玩具之批發零售業務，對於「口袋怪獸」系列玩具此等具有高度
    市場知名度之熱門、暢銷商品，自具有專業之識別及判斷能力，豈會於大量進口
    告訴人任天堂公司、多美公司等國際知名品牌商品之際，竟未就該等商品是否確
    經合法授權一事，詳加查證（例如請廠商出示告訴人公司所親自出具之授權證書
    ），卻單憑廠商片面之詞，僅依上開粗糙且不具憑信性基礎之玩具型錄、授權書
    等，即深信確屬合法授權之「真品」不疑而進口臺灣地區販賣，且期間長達二、
    三年之久？實違常情。何況，被告乙○○前因向大陸地區廠商進口販賣「皮卡丘
    」造型之布絨玩具，涉嫌違反商標法而經檢察官提起公訴，由原審另案以八十九
    年度易字第二○四三號審理（被告己○○於該案件中亦為共同被告），其後雖經
    獲判無罪確定（無罪理由主要係以其所販賣之「皮卡丘」布絨玩偶，造型雖仿自
    「皮卡丘」商標圖樣，惟該玩偶本身為「立體實物」，尚非商標法所保護之「平
    面商標圖樣」範疇；詳見偵卷第一五七頁以下之判決書影本），其既經歷上開偵
    審程序，對於販賣類似商品之際所可能牽涉之商標圖樣授權使用問題，動輒關乎
    刑事責任，非可等閒視之，已是知之甚詳，又焉會絲毫不加警惕，未就本件所涉
    「口袋怪獸」系列玩具之權源重行查證，仍繼續進口販賣之理？參以被告乙○○
    於原審訊問時亦自承：伊向大陸地區廠商進貨時，價格便宜到「自己也嚇一跳」
    的程度等語（見原審卷第一六七頁）；而扣案之「口袋怪獸」系列玩具之市價，
    其中小型玩偶部分最便宜者約為新臺幣（下同）七十五元、「角色世界」系列約
    為五百五十元、「遊戲場」系列約為三百五十元，此據告訴代理人陳明在卷（原
    審卷第一三七頁、第一九一頁），且為被告乙○○所自承（原審卷第一九二頁）
    ；經核閱被告乙○○於偵查中所提出之「部分」計價單資料（偵卷第一六四頁以
    下），已見其係以每只人民幣○‧八五元（相當於新臺幣三至四元）之價格購入
    「口袋怪獸」系列小型玩偶（偵卷第二三○頁以下等；即玩具型錄所列「５０５
    系列」）、每只人民幣十四元至十七元左右（相當於新臺幣五、六十餘元）之價
    格購入「角色世界」系列玩具（偵卷第一八二頁、第一九八頁；即玩具型錄所列
    「５１３」系列）、每只人民幣十二至十六元左右（相當於新臺幣五、六十餘元
    ）之價格購入「遊戲場」系列玩具（偵卷第一六九至第一七一頁、第一七四頁、
    一九八頁等；即玩具型錄所列「５１６」系列），易言之，即其係以低於市價數
    倍以至數十倍之低價購入扣案之商品，且其復自承於進貨時，是直接買「沒有包
    裝」的等語（原審卷第一六八頁）；綜合上情，被告乙○○以上開不合理之低價
    ，大量購入載有告訴人公司等國際著名商標之玩具，並知悉所購入者為「沒有包
    裝」之商品，顯異於知名廠牌對其產品之價格、行銷管制作為，是其明知所購入
    及販賣者，均屬未經合法授權之仿冒商標商品，實無疑問。綜上所述，被告乙○○辯稱其於進口時以為係合法授權商品，不知是仿冒品云云，均無非避重就輕之
    詞，不足採信。
  (三)被告己○○雖辯稱：宗志公司之進口業務均是由乙○○負責，伊不負責此部份之
    業務，乙○○於進貨前亦未曾告知伊要進口「口袋怪獸」玩具，伊是看到玩具後
    才問乙○○，乙○○有拿經授權的玩具型錄給伊看，伊以為沒有問題，才會賣出
    去，伊並無違反商標法之犯意云云；惟查，被告己○○於偵查及原審均自承：擔
    任宗志公司股東，並負責管理帳務等語（偵卷第一二四頁，原審卷第三六頁、第
    六七頁），並稱：我有去過大陸廣州三通玩具行看，我自己過去，只看一、二次
    等語（原審卷第三七頁）；核諸被告乙○○於原審訊問時供稱：進口貨品前，有
    與被告己○○研究過等語（原審卷第三二頁），其前於原審另案八十九年度易字
    第二○四三號違反商標法案件審理時（被告己○○於該案亦為共同被告），亦供
    稱：「宗志公司我是負責人，己○○是執行業務的股東‧‧‧」等語（偵卷第一
    五七頁反面之判決書影本第二頁末），再參諸被告己○○亦曾親自匯款與大陸廠
    商等情（原審卷第一○七頁），顯見被告己○○非但事前參與謀議系爭仿冒商品
    之販賣，且事中亦參訪該商品，並事後匯款，是其辯稱：未參予，不知情等語，
    顯係卸責之詞，衡諸一般公司經營之內部分工模式，管理帳務者熟稔公司各項收
    支之流程，並經手各筆進出之款項，對於公司之財務狀況最為了解，其地位實屬
    攸關重要，對於公司各項重要業務決策，必有高度之參與，始能就公司財務狀況
    提出意見，並為公司妥善擬定財務計劃；是被告己○○既身兼宗志公司股東及帳
    務負責人，其對於宗志公司所從事之各項業務及具體執行情形，自應是知之甚詳
    ；堪認被告乙○○上開供述為可採。再被告乙○○以宗志公司名義向大陸地區廠
    商所進口販賣之「口袋怪獸」系列玩具，均屬仿冒之商標商品，而被告己○○既
    負責宗志公司之帳務管理及進、銷貨業務，其對於上開玩具之進貨價格顯然低於
    「真品」之合理進貨價格，豈能推說不知？且被告己○○前亦經歷違反商標法刑
    事案件之偵審程序，對於確認販賣之商品是否經合法授權之重要性，應是臨淵履
    薄，不敢輕忽，又焉會輕率相信被告乙○○所提出之前述無任何憑信基礎之玩具
    型錄一份，即奉為真實而不加置疑，並持續進口及銷售上開玩具，前後達二、三
    年之久？是被告己○○辯稱事前不知道要賣「口袋怪獸」玩具，事後被告乙○○
    告以係經合法授權之商品，並拿型錄給伊看，伊才沒有懷疑云云，顯均屬卸責之
    詞，委無可採；其既明知被告乙○○向大陸地區進口之「口袋怪獸」系列玩具，
    均係仿冒商標商品，猶持續參與進貨及在臺灣地區銷售等業務，堪認其與被告乙○○間有販賣仿冒商標商品之主觀上犯意聯絡及客觀上行為分擔。
  (四)被告己○○又辯稱：伊為文偕印刷公司之股東，實際從事印刷業務，亦領取該公
    司之薪資，足見其並未參與宗志公司業務之經營云云，並提出文偕公司變更登記
    表、被告己○○於文偕公司之各類所得扣繳憑單、名片及證人丙○○等為證（偵
    卷第一○九至第一一一頁），而證人丙○○於本院證稱：我是文偕印刷公司負責
    人，己○○是股東，負責跑印刷業務，每天上班等語（本院卷第一○四頁至一○
    五頁），惟亦稱：知道他另外投資宗志公司，不知他擔任宗志公司什麼事，他也
    不會告訴我，他跑業務在辦公室時間很少，我大部分不會知道他到哪裡去等語（
    本院卷第一○六頁至一○七頁），然被告己○○確係實際負責宗志公司業務之決
    策及執行，已如前述，縱其另身兼其他公司之股東，或另有其他業務之所得來源
    ，亦與上開認定不生影響，自難憑為有利被告己○○之認定。
  (五)至證人即宗志公司會計戊○○於本院證稱：己○○負責公司的財務，會來看帳，
    很少到公司，系爭商品是乙○○負責等語（本院卷第九八頁），惟亦稱：有關乙○○與己○○在公司談論公司業務或業務機密時，我不會在場等語（同上卷），
    其既僅知公司業務分配，而不知被告乙○○與己○○二人如何談論公司業務，尚
    不得據為有利或不利被告己○○之證據，至原審引用證人戊○○於臺灣板橋地方
    法院檢察署檢察官八十九年度偵字第五七六九、八七五二號案件之警詢說辭：「
    公司進出貨均由負責人乙○○接洽及股東己○○負責，公司實際負責人除乙○○
    外，還有己○○在負責接洽貨」等語、證人即宗志公司倉庫管理員池秋美證稱：
    「公司除乙○○外，還有一位負責人己○○」等語為證，惟此為審判外陳述，依
    法無證據能力，不能據為審理依據，為本院所不採，附此敘明。
  (六)此外，右揭事實業據告訴人任天堂公司、多美公司之共同代理人迭於偵查中及原
    審審理時指訴稽詳，復有查獲當時之現場照片數幀附卷可稽，及仿冒之「口袋怪
    獸」系列玩具合計二十九萬一千七百四十七件、宗志公司所有之庫存表、進貨單
    、訂單資料三冊等扣案可資佐證，事證明確，被告二人之犯行，均堪以認定。
二、按商標法於九十二年五月二十八日修正公佈，依同法第九十四條規定，自公佈日
    起六個月後施行，即九十二年十一月二十八日生效施行，有關販賣仿冒商標商品
    罪，由修正前之第六十三條改為修正後第八十二條，而刑度相同，依刑法第二條
    第一項前段規定，自應適用裁判時法，故核被告乙○○、己○○二人所為，均係
    犯修正後商標法第八十二條之販賣仿冒商標商品罪；渠等意圖販賣而輸入及陳列
    仿冒商標商品之低度行為，為販賣之高度行為所吸收，不另論罪。被告二人就上
    開販賣仿冒商標商品犯行間，有犯意之聯絡及行為之分擔，均為共同正犯；渠二
    人先後多次販賣仿冒商標商品犯行，時間緊接，所犯係犯罪構成要件相同之罪，
    顯係基於概括之犯意反覆為之，為連續犯，應依刑法第五十六條規定，以一罪論
    ，並加重其刑。被告二人以一販賣仿冒商標商品行為，同時侵害告訴人任天堂公
    司、多美公司等商標專用權人之法益（仿冒之商品上均同時存有告訴人公司如附
    表所示「NINTENDO」、「TOMY」之商標圖樣），係一行為觸犯數罪名，為同種想
    像競合犯，應依刑法第五十五條規定，仍從一販賣仿冒商標商品罪處斷。扣案「
    口袋怪獸」系列玩具合計二十九萬一千七百四十七件，為被告二人販賣之仿冒商
    標商品，均應依修正後商標法第八十三條規定宣告沒收。至扣案宗志公司庫存表
    、進貨單、訂單資料等計三冊，固為被告二人販賣仿冒商標商品所用，然均係宗
    志公司所有之物，並非被告二人所有，爰不另宣告沒收，亦併予敘明。
貳、被告甲○○部分：
一、公訴意旨略以：被告甲○○（被告乙○○之兄）為宗志公司之股東，負責於該公
    司處理相關庶務，竟與被告乙○○、己○○等人共同基於販賣仿冒商標商品之概
    括犯意聯絡，以前揭事實欄第一項所載之方式，共同販賣扣案「口袋怪獸」系列
    玩具之仿冒商標商品；嗣於八十九年十二月十二日下午二時五十分許，在宗志公
    司位於臺北縣蘆洲市○○路三二三巷三二四之二號地址之倉庫為警查獲；因認被
    告甲○○亦涉犯商標法第六十三條之販賣仿冒商標商品罪嫌。
二、按犯罪事實應依證據認定之，無證據不得認定其犯罪事實；又不能證明被告犯罪
    者，應諭知無罪之判決，刑事訴訟法第一百五十四條第二項、第三百零一條第一
    項分別定有明文。次按認定不利於被告之事實，須依積極證據，苟積極證據不足
    為不利於被告事實之認定時，即應為有利於被告之認定，更不必有何有利之證據
    ；又認定犯罪事實所憑之證據，雖不以直接證據為限，然必須該證據對於待證事
    實確能供證明之資料，始堪採取；再犯罪事實之認定，應憑真實之證據，倘證據
    是否真實尚欠明顯，自難以擬制推測之方法，為其判斷之基礎，最高法院三十年
    上字第八一六號、二十二年上字第三六三二號、五十三年臺上字第六五六號分別
    著有判例可資參照。
三、本件公訴人認被告甲○○涉犯商標法第六十三條之販賣仿冒商標商品罪嫌，無非
    係以被告甲○○為宗志公司之股東，且於警方查獲宗志公司上址倉庫時亦在現場
    看管倉庫等客觀情狀，以及被告甲○○雖提出其另擔任其他公司董事之資料，惟
    審酌該公司之納稅資料後，明顯可見該公司並無積極之營業行為等情，為其主要
    論據。訊之被告甲○○堅詞否認有何販賣仿冒商標商品犯行，辯稱：伊只是宗志
    公司掛名的股東，完全不管宗志公司的業務；伊本身是作土木工程的，並擔任辰
    勝工程有限公司（下稱辰勝公司）之負責人，查獲當天伊原本是在辰勝公司承包
    的一○八線二重疏洪道新建橋樑工程蘆洲端施工，因適逢天雨提早收工，而伊的
    弟弟即被告乙○○於該段時間剛好出國，有交代伊沒事的話去倉庫看一下，伊才
    去該倉庫看書，並非負責看管倉庫；未料警方不久後即前來搜索，現場員工都不
    敢出面，伊因為是股東，又是負責人的哥哥，基於道義才出面在筆錄上簽名等語
    。經查：
  (一)被告甲○○辯稱伊只是宗志公司掛名的股東，並未參與宗志公司之業務等情，核
    與同案被告乙○○供稱：「甲○○在公司股東名冊上面好像有他的名字，我不太
    記得‧‧‧；進口（本案玩具）前，我沒有和甲○○研究過」等語相符（見原審
    卷第三二頁）；而其辯稱伊是從事土木工程，擔任辰勝公司負責人，查獲當天伊
    原本在宗志公司前址倉庫附近施作辰勝公司所承包之工程，因下雨提早收工，才
    臨時去宗志公司前址倉庫看書，並非負責看管倉庫，警察來時因找不到負責人，
    伊不得已才出面簽名等語，亦核與證人即宗志公司上址倉庫之管理人員洪偉書於
    原審結證稱：「甲○○久久才在倉庫看到一次，甲○○有時候會來找乙○○」、
    「甲○○沒有負責倉庫的事情，他都上去樓上找乙○○、乙○○不在倉庫的時候
    ，甲○○有時候會來，他來樓上泡茶休息，沒有指示我們工作，他本身應該是外
    行，據我所知他有其他的工程在作，被查獲當天八十九年十二月十二日我有在場
    ，當天甲○○也在場，當天下雨，他來公司，說下雨工程沒有作，他來倉庫休息
    ，工程地方與倉庫很近，他大約下午三、四點來，他一個人騎機車來的，他並沒
    有帶工具來，穿的是工作服，上面有一些混凝土，髒髒的，警察來時我不知道他
    為何出面。警察來時要找一個負責的人，甲○○就出面，因為甲○○是股東，道
    義上不可能讓我們這些領薪水的人出面；因為都沒有頭頭在場，最後甲○○就硬
    著頭皮出來」等語（原審卷第一九三頁至一九六頁）、證人庚○○證稱：有與甲○○合夥作一○八線及汐止等地工程，由甲○○負責現場工作，時間在八十九年
    至九十年底等語（本院卷第八十九至九十頁）、證人丁○○證稱：有與甲○○做
    過很多工程，時間在八十六年至九十年間，他負責板模施工，如果遇到下雨為了
    安全會提早收工等語相符（本院卷第九三、九四頁），是被告甲○○所辯即非無
    據，此外並有辰勝公司營利事業登記證、發包工程承攬書、估價單等在卷可按（
    偵卷第九十七頁、第一○○至第一○一頁），是被告甲○○所辯堪予採信。因此
    ，不能以被告甲○○於查獲當日出現在宗志公司倉庫現場，及其為宗志公司登記
    名義之股東，率即推論其有與被告乙○○、己○○有何犯意聯絡或行為分擔而共
    同販賣仿冒商標商品。
  (二)至被告甲○○於偵查中所提出之辰勝公司銷售額與稅額申報書一紙（偵卷第九十
    八頁），其上所載之辰勝公司進、銷項金額，固均非屬鉅額；惟查，上開申報書
    係就辰勝公司於「九十年一月至同年二月」間之銷售額與稅額為登載，已難認與
    本件被告甲○○於「八十九年」間為警查獲時之辰勝公司經營狀態，有何直接之
    關聯性可言，自無從「回溯」推論辰勝公司於八十九年間並無積極之營業行為；
    況且，縱認辰勝公司並無積極之營業行為，亦非即可「逆向」推認被告甲○○確
    有參與宗志公司業務之事實，其理至為明瞭。從而，上開辰勝公司申報書一紙，
    尚無從據為不利於被告甲○○之事實認定，併予敘明。
  (三)綜上所述，本件公訴人認被告甲○○涉犯商標法第六十三條（按修正前）之販賣
    仿冒商標商品罪嫌，其所憑之積極證據，均不足證明被告甲○○有其所指訴之犯
    行，且本院復查無其他積極證據足認被告甲○○有何販賣仿冒商標商品之犯行，
    揆諸前揭條文及判例意旨，不能證明被告甲○○犯罪，即應為無罪之諭知。
參、撤銷改判及維持原判之理由：
（一）被告乙○○、己○○部分：原審予以論罪科刑，固非無見，惟原審判決後，商
      標法修正公佈生效，原審未及比較適用，尚有未洽。被告乙○○、己○○二人
      猶執陳詞上訴否認犯行，為不可採，上訴為無理由，惟原判決既有上述可議之
      處，即屬無可維持，應由本院撤銷原判決改判。爰審酌被告乙○○、己○○二
      人牟利動機、販賣之仿冒商標商品數量甚鉅、販賣之期間甚長、對於告訴人等
      商標專用權人所造成之損害非輕，及被告乙○○為宗志公司負責人，主導公司
      經營及決策，並實際出面接洽購買仿冒商標商品事宜，其涉案之程度較重，而
      被告己○○為公司帳務負責人，雖亦參與進、銷貨之決策及執行，然於共同正
      犯之犯罪分工上僅居於較次要之地位，涉案程度較輕，及渠二人犯後固均否認
      犯行，然均配合調查，態度尚屬良好等一切情狀，分別量處如主文所示之刑，
      並就被告己○○部分諭知易科罰金之折算標準。又被告己○○於行為後，原刑
      法第四十一條：「犯最重本刑為三年以下有期徒刑之刑之罪，而受六月以下有
      期徒刑或拘役之宣告，因身體、教育、職業或家庭之關係或其他正當事由，執
      行顯有困難者，得以一元以上三元以下折算一日，易科罰金」之規定，已於九
      十年一月四日經修正為刑法第四十一條第一項：「犯最重本刑為五年以下有期
      徒刑之刑之罪，而受六月以下有期徒刑或拘役之宣告，因身體、教育、職業或
      家庭之關係或其他正當事由，執行顯有困難者，得以一元以上三元以下折算一
      日，易科罰金。但確因不執行所宣告之刑，難收矯正之效，或難以維持法秩序
      者，不在此限」，並於同年月十日經總統公布施行，比較新舊法之結果，修正
      後之新法對被告己○○易科罰金之宣告並不生影響，爰適用裁判時之新法諭知
      易科罰金之折算標準。扣案「口袋怪獸」系列玩具合計二十九萬一千七百四十
      七件，均應依修正後商標法第八十三條規定宣告沒收。
（二）被告甲○○部分：原審認罪證不足，而諭知無罪之判決，核無不合，公訴人上
      訴意旨以：被告甲○○於警方查獲時在場，且為被告乙○○之兄弟，足認有參
      與犯行，其所提另一公司資料，不足證明未參與本案等語，無非推測之詞，且
      與上開證據不符，為無理由，應予駁回。
據上論斷，應依刑事訴訟法第三百六十九條第一項前段、第三百六十四條、第三百六
十八條、第二百九十九條第一項前段，修正後商標法第八十二條、第八十三條，刑法
第二條第一項前段、第十一條前段、第二十八條、第五十六條、第五十五條、第四十
一條第一項前段，罰金罰鍰提高標準條例第二條，判決如主文。
本案經檢察官呂丁旺到庭執行職務。
中　　　華　　　民　　　國　　九十三　　年　　　四　　　月　　 十三 　　日
                              臺灣高等法院刑事第十庭
                                  審判長法  官　溫　耀　源
                                        法  官　吳　　  燦
                                        法  官　周　政　達
右正本證明與原本無異。
不得上訴。
                                        書記官  陳　菊　珍
中　　　華　　　民　　　國　　九十三　　年　　　四　　　月　　 十三 　　日
附錄：本案論罪科刑法條全文
商標法第八十二條
明知為前條商品而販賣、意圖販賣而陳列、輸出或輸入者，處一年以下有期徒刑、拘
役或科或併科新臺幣五萬元以下罰金。
